【裁判字號】    98,易,1387
【裁判日期】    980727
【裁判案由】    妨害名譽
【裁判全文】
臺灣臺北地方法院刑事判決              98年度易字第1387號
公  訴  人  臺灣臺北地方法院檢察署檢察官
被      告  甲○○
                    號3樓
上列被告因妨害名譽案件，經檢察官聲請簡易判決處刑（98年度
偵字第8164號），由本院改為通常程序審理，判決如下：
    主  文
甲○○散布文字，傳述足以毀損他人名譽之事，處拘役拾日，
如易科罰金，以新臺幣壹仟元折算壹日。
    事  實
一、緣甲○○與乙○○原為友人、同診所醫生關係，然甲○○因
    不滿乙○○於另案中作證言詞，遂對乙○○心生嫌隙。甲○
    ○明知臺灣大學BBS 電子佈告欄「批踢踢實業坊」之（Ptt.
    cc）medstudent版，為不特定之多數人共見之公開瀏覽空間
    ，竟基於誹謗之故意，於民國97年12月25日下午10時6 分許
    以電腦上網至該版，使用「dasein79」代號，發表「唉，連
    專科醫生都跑去當衛生局技士了」文章，先於內文先載明：
    「這是我的一個學弟，臺大醫學系畢業的，算是性情中人，
    在台大..... 專科醫師一次就考過，到診所工作，雖然相當
    優秀，GRE 還烤1510，但就是沒生意，為了謀生，只好跑去
    考地方行政人員特考，到桃園縣衛生局當技士，http：//Or
    z.tw /d95df ，（不方便指名道姓）」，而此超連結為桃園
    縣政府衛生局疾病管制科人員名單網頁，技士名單中僅乙○
    ○為唯一男性，使不特定閱文者知悉文章所指之人為乙○○
    後，再於同月27日凌晨0 時7 分許，於同網版文下回覆內容
    ：「本來還很同情那學弟的，想說溝通技巧不好，不會講話
    ，一開口就會把病人連同家屬通通得罪光了，又不是他的錯
    ，要怪也要怪他老爸老媽，拼上了台大醫學系，念到畢業，
    又在住院醫師奴工營呆了4 年，最後專科醫師終於到手。結
    果，NOㄙㄨ。生意超「輕淡」，淪落到衛生局當技士。也算
    是『醫者輓歌』或『醫界末日』的開場白.. 」 之文章，藉
    由網際網路傳述足以毀損乙○○名譽之文字。
二、案經被害人乙○○訴請臺北市政府警察局文山第二分局報告
    臺灣臺北地方法院檢察署檢察官偵查後聲請簡易判決處刑，
    由本院改為通常程序審理。
    理  由
一、訊據被告甲○○就於前開時地繕打前開二文，並於公開之BB
    S 電子佈告欄上以「dasein79」發表等事實，於本院調查、
    審理時固均坦承不諱，惟仍矢口否認有何誹謗之故意，辯稱
    ：發表之文章並未特定為告訴人，且原意係為指放任波蘭醫
    生職業，將導致醫界末日、醫者輓歌，就算考上台大醫科，
    亦不見得生活較佳，且所稱開口就得罪病人等語，僅暗示告
    訴人天生比較不會說話云云。經查：
  (一)被告於前揭時地，明知臺灣大學BBS 電子佈告欄「批踢踢實
    業坊」為公開網頁，仍繕打前開二文、附具超連結，在批踢
    踢實業坊公開流傳等事實，業據被告於偵查中坦承不諱，並
    有並有網頁列印資料在卷可稽。再前開臺灣大學公開電子佈
    告欄之「批踢踢實業坊」（Ptt.cc）medstudent版，並未設
    定任何讀取權限，為公開網站，而於該網站帳號「dasein79
    」申設人即為被告等情，有國立臺灣大學電子佈告欄系統研
    究社98年3 月13日批一字第098008號函在卷可稽（見他字卷
    第68頁），是任何不特定人均可藉由此網頁閱讀知悉文章內
    容。再依據被告於BBS 電子布告欄中提供之超連結（hppt:/
    /Orz.tw /d95df），可連結進入為桃園縣政府衛生局疾病管
    制科人員名單網頁，技士名單中僅乙○○為唯一男性，即可
    特定文章所指之人為乙○○等情，亦有桃園縣政府衛生局疾
    病管制科網頁列印資料（見他字卷第18頁），是可認被告文
    章中所指之人即係指告訴人。被告雖辯稱：上開文章並無特
    定對象等語，然被告既先於文章中提及指稱該人為其「學弟
    」並擔任「技士」，更刻意於文章中提供超連結網址之行為
    ，已足使閱讀文章之特定人得以特定文章指稱之人為告訴人
    ，被告所辯顯不足採。
  (二)被告於98年12月27日凌晨0 時7 分許之文章第一段後段係先
    以『同情學弟』（即指告訴人）為始，後再指提及告訴人『
    一開口便把病人及家屬得罪光了』，後再指稱告訴人『No
    ㄙㄨ』，復以告訴人之下場為「醫者輓歌或醫界末日」，而
    被告已自承：『Noㄙㄨ』係指沒有用處等語（見本院98年7
    月13日筆錄第9 頁），則以被告接續使用「同情」告訴人、
    告訴人「淪落」某地，更具體指稱告訴人「溝通技巧不佳」
    、「沒有用處」，最後還形容告訴人下場「醫者輓歌」或「
    醫界末日」等詞，均係為負面、貶抑之詞句，難認係何善意
    之言論。就告訴人為台大醫學院畢業，且有醫師專科執照之
    身分以觀，已嚴重貶低其醫界專業形象，確已毀損告訴人之
    名譽，且該言論已使閱讀者對專業醫師能力之信任產生負面
    評價。
  (三)被告雖辯稱：文章內容係為討論有關「放任波蘭醫生執業之
    後果」，僅所舉之例提及告訴人以增公信力云云。惟：
    1.由本件被告繕打之97年12月25日下午10時6 分文章網頁列
      印資料可知，文章「標題欄」顯示：該文標題後並無任何
      回覆文章之代號「Re: 」，可知被告係該篇發起首文者，
      該首文內並無任何有關「波蘭醫生」文論。且被告製作之
      文章標題為「唉，連專科醫生都跑去當衛生局技士了」，
      更難以使人聯想為「波蘭醫生執業開放不妥」之探討。再
      觀其後相關之回應，亦均無一人提及「波蘭醫生」，僅係
      專注探討「何人係文章所指之人」，實難認被告發表該文
      之主觀係為保論有關波蘭醫生開放職業之議題。
    2.而被告繕打之98年12月27日凌晨0 時7 分許文章，全文分
      有4 段，被告僅於第4 段第1 行中提及「波蘭神醫」，且
      有關全文中有關波蘭醫生之言論，該第4 段全文為「我覺
      得波蘭神醫或大陸醫聖返國才不屑跟臺灣醫師搶生意，就
      怕他們的老爸在上頭招手，你眨個眼睛，就突然發現對方
      已經大放光明、異香撲鼻，羽化登仙了。所以，我支持一
      神醫聖要返國無妨－－只要先淨身。見保局有那麼多棟大
      樓，增設個寶貝房應該不成問題。這樣到時候進入東廠或
      內廠工作，也比較名正言順。」，是以該段全文，亦無任
      何就「波蘭醫生」是否開放職業之探討。
    3.復被告亦於偵查中自承：「我相信這是人格」特質等語係
      指告訴人個性木訥、生意自然受到影響，「也沒有那個樣
      」指得是告訴人沒有傳統醫生的樣子，「溝通技巧不好，
      開口得罪病人」係較刻薄，暗示告訴人生來天性比較不會
      說話等語，更自承：發表該等言論之時心情憤怒，此等描
      述確實將導致他人不舒服等語（見他字卷第37、38頁）。
      是以被告自承使用言語之意思、及發表言論時之主觀，確
      實基於誹謗、扁損他人之故意。
    4.故被告辯稱：係為討輪其他公眾議題方將告訴人舉例為引
      云云，顯係臨訟矯飾之詞，委不足採。
  (四)綜上所述，本件事證明確，被告所辯顯不足採，被告犯行洵
    堪認定，應予依法論科。
二、核被告之行為係犯刑法第310 條第2 項加重誹謗罪。復被告
    雖分別二行為發表二篇文章，惟各該於同一標題討論中之數
    行為係於同時地或密切接近之時地實施侵害之法益，各行為
    之獨立性極為薄弱，依一般社會健全觀念難以強行分離，各
    個舉動不過為行為之一部份，不過係行為接續而完成整個犯
    罪，顯基於單一犯意接續所為，侵害單一法益，應包括於一
    行為予以評價，為接續犯，應論以一罪。爰審酌被告係醫科
    畢業、為高級知識份資，更係執業醫生，竟為一時訴訟不順
    ，報復作證之告訴人，即於被告、告訴人友人眾多之網頁，
    為誹謗告訴人之言論，造成告訴人之侵害非輕，且於犯罪後
    ，雖表示有意書文與告訴人和解，然所書文章並無任何道歉
    意旨（參見卷附被告試擬和解文），致無法達成和解、未取
    得告訴人之原諒，可認被告迄今仍無任何悔過之意，再衡量
    被告其餘之犯罪動機、目的、犯罪時所受之刺激、犯罪之手
    段、犯人之生活狀況、品行、智識程度、犯人與被害人平日
    之關係、犯罪所生之危險或損害、犯罪後之態度等一切情狀
    ，判處如主文所示之刑，並諭知易科罰金之折算標準，以示
    懲儆。
據上論斷，應依刑事訴訟法第452 條、第299 條第1 項前段，刑
法第310 條第2 項、第41條第1 項前段，刑法施行法第1 條之1
，判決如主文。
本案經檢察官楊智綸到庭執行職務
中    華    民    國    98    年    7     月    27    日
                  刑事第四庭  法  官  郭惠玲
以上正本證明與原本無異。
如不服本判決應於收受送達後10日內向本院提出上訴書狀，並應
敘述具體理由；其未敘述上訴理由者，應於上訴期間屆滿後20日
內向本院補提理由書（均須按他造當事人之人數附繕本）「切勿
逕送上級法院」。告訴人或被害人如對於本判決不服者，應具備
理由請求檢察官上訴，其上訴期間之計算係以檢察官收受判決正
本之日期為準。
中    華    民    國    98    年    7     月    27    日
                              書記官  江虹儀
附錄本案論罪科刑法條全文：
刑法第310條（誹謗罪）
意圖散布於眾，而指摘或傳述足以毀損他人名譽之事者，為誹謗
罪，處1 年以下有期徒刑、拘役或5 百元以下罰金。
散布文字、圖畫犯前項之罪者，處2年以下有期徒刑、拘役或1千
元以下罰金。
對於所誹謗之事，能證明其為真實者，不罰。但涉於私德而與公
共利益無關者，不在此限。


司法院資訊處製作；財團法人民間司法改革基金會備份。
